【裁判字號】    92,交簡上,19
【裁判日期】    920909
【裁判案由】    過失傷害
【裁判全文】
臺灣嘉義地方法院刑事判決                        九十二年度交簡上字第一九號
    上  訴  人  臺灣嘉義地方法院檢察署檢察官
    被      告  甲○○
右上訴人因過失傷害案件，不服本院嘉義簡易庭九十二年度交簡字第四九八號，中華
民國九十二年五月廿三日第一審刑事簡易判決（聲請簡易判決處刑案號：九十二年度
調偵字第七三號），提起上訴，本院管轄之第二審合議庭判決如左：
    主  文
上訴駁回。
    事  實
一、甲○○未考領機車駕駛執照，又於民國九十一年九月三十日起至同年十二月二十
    九日止，因案易處吊扣普通小型車駕駛執照，即無許可駕駛汽（機）車之駕駛憑
    證，為不得駕駛車輛之人。詎於九十一年十月二十九日下午三時四十分，無駕駛
    執照竟仍騎乘車牌號碼ＲＴ八─五六一號輕型機車，沿嘉義市○區○○路由南向
    北行駛，途經該南京路與興業西路口，原應注意汽（機）車行駛時，駕駛人應注
    意車前狀況及兩車併行之間隔，隨時採取必要之安全措施，且依當時情形為日間
    自然光線，天氣晴朗，肇事路段為乾燥、無缺陷、無障礙物之柏油路面，視距良
    好，並無不能注意之情事，其疏未注意，自後超越同向在右前方由乙○○騎乘之
    腳踏車時，竟疏未保持併行間隔及注意車前狀況，致其右肩撞及曾麗鈴之左肩，
    使乙○○倒地後，受有第一腰椎壓迫性骨折之傷害。甲○○於肇事後，停留現場
    侯待司法警察到場處理時，於犯罪未被發覺前，主動向到場處理車禍有偵查權之
    警員蔡安派陳明係肇事者，自首並接受裁判。
二、案經乙○○訴由嘉義市警察局第一分局報請臺灣嘉義地方法院檢察署檢察官偵查
    後聲請以簡易判決處刑。
    理  由
一、訊據被告甲○○坦認於上開時、地肇事致告訴人乙○○受傷，且於本院審理時坦
    承其有過失犯行，雖其於偵查中辯稱：伊騎車快到興業西路口時，告訴人騎腳踏
    車在伊右前方，忽然左偏，伊之身體撞到告訴人之身體，兩人均摔倒於地云云。
    經查：本件車禍事故發生後，雙方車輛均已移離現場，僅地面留有一條長度三．
    五公尺之刮地痕，而告訴人所騎乘之腳踏車，並無明顯之損壞，另被告所騎乘之
    機車則因倒地後，車身左側有些微磨損等情，為被告及告訴人自承在卷，並有道
    路交通事故調查報告表、現場暨車輛照片九張等附卷可憑（見警卷第七至十三頁
    ，偵卷第十一、十二頁）；又參以被告所辯之上開肇事原因乙節，若告訴人騎乘
    該腳踏車確有驟然左偏，則衡之一般社會經驗，該腳踏車左側理應先遭被告所騎
    機車車頭所撞及，然上開腳踏車並無任何明顯之車損存在，亦有上揭照片可稽；
    再者，本件車禍事故經送台灣省嘉雲區車輛行車事故鑑定委員會鑑定結果，亦認
    為：依卷附資料研判，甲○○無照駕駛輕機車，由後擦撞前行腳踏車之可能性較
    大等情，有該鑑定委員會九十二年四月二十八日嘉鑑字第九二０三六八號函一份
    在卷可佐，此亦核與告訴人指訴被告自後撞及之情節相符。足認被告前揭所辯非
    屬實情，顯係被告於超前併行於告訴人之際，未注意車前狀況及兩車併行之間隔
    ，致兩人之身體碰觸而肇生車禍，堪以認定。
二、按汽（機）車行駛時，駕駛人應注意車前狀況及兩車併行之間隔，隨時採取必要
    之安全措施，道路交通安全規則第九十四條第三項定有明文。被告駕駛輕型機車
    行駛於道路，自應注意上開道路交通安全規定，且依當時天候晴朗、視距良好等
    情，客觀上並無不能注意之情事，其竟疏於注意，致告訴人受有上開傷害，是被
    告就本件事故之發生應有過失甚明。又告訴人因本件車禍受傷，與被告之過失行
    為間，並有相當之因果關係無誤。本件事證明確，被告犯行堪以認定。
三、核被告甲○○所為，係犯刑法第二百八十四條第一項前段之過失傷害罪。又被告
    未曾考領機車駕駛執照，復於九十一年九月三十日起至同年十二月二十九日止，
    因案易處吊扣普通小型車駕駛執照，有卷附交通部公路總局嘉義區監理所九十二
    年三月十日嘉監駕字第０九二０００三六０七號函可稽，是被告自不得於前揭期
    間騎乘機車，其竟仍無照駕車肇事致人受傷，應依道路交通管理處罰條例第八十
    六條第一項規定，加重其刑。另其於車禍發生後，未被犯罪偵查機關發覺其為犯
    罪者前，即主動向接獲報案而至現場處理之警員承認肇事自首等情，此有自首調
    查表一紙在卷可參，並因而接受本件之裁判，應依刑法第六十二條前段之規定減
    輕其刑，並依同法第七十一條第一項規定，先加後減。原審以被告罪證明確，並
    審酌告訴人所受之傷勢，暨被告無駕駛執照駕車致人受傷及符合自首等情，依刑
    事訴訟法第四百四十九條第一項前段、第四百五十四條第二項，刑法第二百八十
    四條第一項、第四十一條第一項前段、第六十二條前段，道路交通管理處罰條例
    第八十六條第一項，罰金罰鍰提高標準條例第一條前段、第二條，逕以簡易判決
    量處拘役四十日，如易科罰金，以三佰元折算壹日。本院經核認事用法，並無違
    誤，而被告於事後，雖未能儘速賠償告訴人所受之損害，固有不當，惟告訴人仍
    得循民事訴訟程序依法求償，以彌補其損害，是斟酌原審量刑情形，亦屬允當。
    上訴人另以被告無照駕車及未賠償告訴人之損害，與告訴人受傷非輕等情，上訴
    指摘原判決量刑過輕不當，均無理由，應予駁回。
四、據上論斷，應依刑事訴訟法第四百五十五條之一第一項、第三項、第三百六十八
    條，判決如主文。
本案經檢察官周欣潔到庭執行職務
中      華      民      國    九十二    年      九      月      九      日
                                臺灣嘉義地方法院刑事第一庭
                                審判長  法  官  夏  金  郎
                                        法  官  盧  鳳  田
                                        法  官  李  文  輝
右正本證明與原本無異。
本件不得上訴。
中      華      民      國    九十二    年      九      月      九      日
                                      書記官  林  育  興
附錄本件論罪法條：
刑法第二百八十四條第一項
因過失傷害人者，處六月以下有期徒刑、拘役或五百元以下罰金，致重傷者，處一年
以下有期徒刑、拘役或五百元以下罰金。


司法院資訊處製作；財團法人民間司法改革基金會備份。
